【裁判字號】    91,上易,1267
【裁判日期】    920708
【裁判案由】    電子遊戲場業管理條例
【裁判全文】
臺灣高等法院臺南分院刑事判決            九十一年度上易字第一二六七號    Ｇ
      上  訴  人  台灣台南地方法院檢察署檢察官
      被      告  丙  ○  ○
右上訴人因被告賭博案件，不服臺灣台南地方法院九十一年度易字第五一六號中華民
國九十一年七月三十一日第一審判決（起訴案號：臺灣台南地方法院檢察署九十年度
偵字第一三八八二號），提起上訴，本院判決如左：
      主      文
上訴駁回。
      理      由
一、公訴意旨略以：被告丙○○係臺南市○○路二三Ｏ巷二號「寶貝熊超商」負責人
    ，意圖牟利，提供上開「寶貝熊超商」部份營業場地，以每月收取租金新臺幣（
    下同）五千元，出租給被告乙○○（已審結）供無照擺設電子遊戲機─『投幣式
    娃娃機』非法營業；乙○○則以「顧客每投幣十元即可操作娃娃機『機械手臂』
    夾取機檯內財物」方式，與不特定人士賭博財物（註：機檯內供夾取之財物有─
    香煙、煙盒上並黏有十元硬幣、娃娃、中獎彩券等物），而顧客利用『機械手臂
    』所夾取之娃娃每隻可持至「寶具熊超商」櫃檯兌換二十元，若夾得中獎彩券則
    可向櫃檯兌換ＶＣＤ一片。嗣於九十年十一月十五日二十三時四十分許，適有被
    告甲○○（已審結）在「寶貝熊超商」內投幣操作上開娃娃機進行賭博財物時，
    為埋伏現場員警當場查獲，警方人員並在場扣得乙○○所有供賭博用─娃娃機五
    台、兌換財物指示紙二張、兌換券一張、賭資六千一百八十五元等物。因認被告
    丙○○與乙○○共同違反電子遊戲場業管理條例第十五條，應依同條例第二十二
    條處罰，及刑法第二百六十六條第一項前段之賭博罪嫌等情。
二、按犯罪事實應依證據認定之，無證據不得推定其犯罪事實；又不能證明被告犯罪
    者，應諭知無罪之判決，刑事訴訟法第一百五十四條、第三百零一條第一項分別
    定有規定。認定不利於被告之事實，須依積極證據，苟積極證據不足為不利於被
    告事實之認定時，即應為有利於被告之認定，更不必有何有利之證據。此之所謂
    證據，須確屬能為被告有罪之證明，而無瑕疵可指者，始足當之。
三、公訴人認被告丙○○涉犯上開犯行，無非以系爭娃娃機屬電子遊戲機，有經濟部
    商業司經（八九）商七字第八九二○六九○七號函在卷可稽；且證人即警員吳振
    榮於偵查中證稱：寶貝熊便利商店長期擺設娃娃機供不特定人把玩，管區警員有
    前往勸阻，但負責人不理，後來發現隔壁突然出現一間專擺娃娃機的店，才去埋
    伏取締，賭客稱夾到機臺內之獎品可向便利商店兌換等語，為其主要論據。訊之
    被告丙○○堅決否認有何右揭犯行，被告丙○○辯稱：伊係以每月五千元之價格
    ，將隔壁分租予乙○○，伊未與乙○○共同經營擺設電子遊戲機等語。
四、經查：
    (一)共同被告甲○○供稱：其當時正在把玩娃娃機，是將新臺幣拾元硬幣投入機臺
      內，然後操作機台之機械手臂夾取機台內之物品一情，核與被告乙○○於警訊
      中供稱：伊在娃娃機台內放置娃娃及各項禮品供不特定客人把玩，客人將十元
      硬幣投入機台內操控娃娃機去夾機台內禮品，客人如將裡面禮品夾到洞口，該
      禮品就歸客人所有等情相符，足見把玩之客人是否可成功夾取娃娃機台內之物
      品，係取決於其操作機台之機械手臂之技術是否熟練而定；此與經濟部商業司
      八十九年四月十八日經（八九）商七字第８９２０６９０７號函文：「所詢『
      娃娃機』，如係提供消費者利用電力及機器手臂抓取物品（如絨布玩具等）之
      遊樂機具，因其是否提供物品，係取決於消費者之技術及熟練程度，故仍屬前
      開條文（即電子遊戲場業管理條例）所稱之電子遊戲機」所示之「娃娃機」遊
      樂機具之使用把玩方式相符，是依上開函文所示，「娃娃機」是否提供物品既
      係以當事人之技能所作之競技，並無偶然之因素在內，即不具「射倖性」，揆
      諸前揭賭博罪之構成要件說明，應不該當於賭博罪之成立。是共同被告甲○○
      把玩娃娃機之行為，既不具「射倖性」，是其憑恃操作娃娃機之機械手臂技術
      之熟練性而夾取物品，或進而兌換禮品，即不構成賭博行為，則縱本案娃娃機
      係丙○○與被告乙○○共同擺設供不特定客人把玩，亦不構成賭博罪。
    (二)共同被告乙○○供稱：「伊向丙○○分租場地，並未與丙○○拆帳」等語（見
      原審卷第八四頁及警卷），核與丙○○辯稱：「其僅分租場場予乙○○，並未
      與乙○○共同經營」等情相符，並有房屋租賃契約書影本一件在卷可證（見原
      審卷第六七至七○頁）；又被告丙○○雖於警訊中供稱：「因為乙○○還找不
      到員工，暫時寄放在我的商店內兌換物品」一節，然其於原審調查時供陳：「
      那是因為我過去店裡時有看到舊娃娃，問工讀生，工讀生告知是乙○○寄放的
      」等語（見原審卷第四○頁），核與共同被告乙○○於偵審中供稱：「伊怕娃
      娃會不見，有跟丙○○之店員請求將娃娃寄放在寶貝熊超商，因伊人在高雄，
      尚未聘請到店員，就跟丙○○之店員講，請丙○○之店員幫忙看店，並回收每
      隻娃娃二十元」等情（見偵查卷第一五頁及原審卷第八五頁）大致相符；且經
      原審勘驗警訊錄音帶結果，被告乙○○係供稱：「伊拜託【阿妹】讓伊寄放，
      並未供陳拜託丙○○讓他寄放，亦有原審勘驗筆錄在卷可稽（見原審卷第一一
      五反面），足見共同被告乙○○並未向被告丙○○請託幫忙看店，而係私下請
      被告丙○○之店員幫忙，自難認被告丙○○與被告乙○○共同經營擺設娃娃機
      。再者，電子遊戲場業管理條例第十五條規定所處罰者，應係未經登記而營業
      之行為人，縱被告丙○○基於乙○○之請託幫忙看店，然被告丙○○既未受乙○○僱用，亦未共同分配盈餘，尚難認其有共同經營電子遊戲場業。
    (三)共同被告甲○○雖於警訊中供稱其所夾取之物品係向寶貝熊便利商店換取，然
      嗣於偵審中則供稱：伊當時尚未兌換ＶＣＤ即為警查獲，伊所把玩之娃娃機上
      並未貼有「娃娃可回收二十元」之貼紙等語（見原審卷第三五頁），且證人即
      查獲警員林炳男於原審調查時亦證稱：「查獲當天是看到甲○○在夾娃娃，手
      上已拿二包香煙，伊就過去臨檢，當時甲○○尚未進入寶貝熊便利商店兌換」
      等語（見原審卷第四二頁），足見被告甲○○供稱其尚未兌換ＶＣＤ即為警查
      獲一節，應可採信，自不得僅以被告甲○○於警訊中之供詞，即遽認把玩娃娃
      機夾取機內物品之客人，均係至寶貝熊便利商店兌換獎品，自亦不得以此推論
      寶貝熊便利商店有經營擺設娃娃機之行為。又共同被告甲○○雖於偵查中供稱
      ：當時伊投十元硬幣夾到香煙二包，其中一包有中獎彩券，有寫可向便利商店
      兌換ＶＣＤ一片等語（見偵查卷第一四頁反面），然依卷內所附扣案之中獎彩
      券影本觀之，其內容並未記載「可向便利商店兌換ＶＣＤ一片」，是被告甲○○之上開供述即有瑕疵可指，而尚難遽採為不利於被告丙○○之認定。
    (四)證人吳振榮警員雖於偵審中證稱：寶貝熊門口就擺設很多娃娃機，我們去勸導
      很多次，偶而會遇到丙○○，有告知丙○○不可以擺設娃娃機，後來隔壁開了
      另一家擺娃娃機的店，我們就認定二邊有關係等語（見偵查卷第一四頁及原審
      卷第四三頁），然寶貝熊與隔壁所開設之娃娃機究係有何關係？係共同經營？
      或係同一負責人？依卷內資料實無從肯認，自不得僅以寶貝熊便利商店門口之
      前有擺設娃娃機，即遽認該商店隔壁所擺設之娃娃機係被告丙○○所擺設經營
      ；況證人即查獲警員林炳男於原審調查時亦證稱：寶貝熊隔壁開娃娃機的店是
      第三次取締後才未經營，本件寶貝熊商店是第一次取締，二家店中間有隔起來
      ，要從外面走到隔壁去等語（見原審卷第四四頁），此與被告丙○○提供之現
      場照片相符（見原審卷第六六頁），益見寶貝熊商店與隔壁本案查獲之被告乙○○擺設之娃娃機店應有所區隔，尚難僅憑二家店係相鄰之關係或被告丙○○
      分租場地時，將商店前之位置亦一併提供予被告乙○○擺設娃娃機，即遽認被
      告丙○○與乙○○共同經營。
    (五)綜上所陳，被告丙○○所為既係提供場所供他人設置電子遊戲機營業，而非自
      行經營電子遊戲場業，揆諸前揭說明，自係違反上開電子遊戲場業管理條例第
      十六條之規定，依同條例第二十八條之規定僅可處以行政罰鍰，並無刑責。此
      外，復查無其他積極證據足認被告丙○○有何共同經營電子遊戲場業及賭博之
      犯行，既不能證明被告丙○○犯罪。
五、原審據此為被告吳文怡無罪之諭知，核無不合，上訴人即檢察官上訴意旨仍認被
    告吳文怡犯罪，指摘原判決不當，非有理由，應予駁回。
據上論斷，應依刑事訴訟法第三百六十八條，判決如主文。
本案經檢察官邱克斌到庭執行職務。
中    華    民    國      九十二      年      七      月      八        日
                                  臺灣高等法院臺南分院刑事第六庭
                                      審判長法官  蔡    崇    義
                                            法官  董    武    全
                                            法官  宋    明    中
右正本證明與原本無異。
不得上訴。
                                      法院書記官  李    育    儒
中    華    民    國      九十二      年      七      月      十       日


司法院資訊處製作；財團法人民間司法改革基金會備份。
